【裁判字號】    98,訴,1217
【裁判日期】    981130
【裁判案由】    損害賠償
【裁判全文】
臺灣桃園地方法院民事判決              98年度訴字第1217號
原      告  財團法人汽車交通事故特別補償基金
法定代理人  甲○○
訴訟代理人  乙○○
            丁○○
被      告  丙○○
                        5樓
                        桃園縣.
上列當事人間請求損害賠償事件，於民國98年11月17日言詞辯論
終結，本院判決如下：
    主  文
被告應給付原告新臺幣柒拾伍萬零壹佰捌拾伍元，及自民國九十
八年六月十二日起至清償日止，按年息百分之五計算之利息。
訴訟費用由被告負擔二分之一，餘由原告負擔。
原告其餘之訴駁回。
    事實及理由
壹、程序方面：
    本件被告經合法送達，無正當理由未於言詞辯論期日到場，
    核無民事訴訟法第386 條所列各款情形，爰依原告聲請，由
    其一造辯論而為判決。
貳、實體方面：
一、原告起訴主張：
    (一)被告於民國97年11月30日下午4 時許，駕駛車牌號碼CX-9
      297 號自小客車，行經桃園縣龜山鄉○○村○○路○ 段46
      巷口時，不慎與訴外人羅春龍騎乘之車牌號碼JM3-273 號
      機車發生碰撞，致羅春龍受有頭部外傷、顱內出血，送醫
      不治死亡，依民法第191 條之2 之規定，被告應負損害賠
      償之責任。
    (二)上開CX-9297 號之自小客車，並未依法投保強制汽車責任
      保險，羅春龍之遺屬羅凱倫等人，業依強制汽車責任保險
      法第11條第1 項第2 款、第40條第1 項第2 款之規定，向
      原告請領給付補償金，原告並已給付補償金1,500,370 元
      （含死亡給付補償金150 萬元、醫療費用補償370 元）。
      依強制汽車責任保險法第42條第1 項、第2 項之規定，原
      告依法所給付之補償金1,500,370 元視為損害賠償金額之
      一部分，並得代位被害人之遺屬向被告求償上開補償之金
      額。爰依法提起本件訴訟，並聲明：被告應給付原告1,50
      0,370 元，及自起訴狀繕本送達之翌日起至清償日止，按
      年息百分之5 計算之利息。
二、被告未於言詞辯論期日到場，亦未提出書狀作何聲明或陳述
    。
三、本院之判斷：
    (一)經查，原告主張被告於97年11月30日下午，駕駛車牌號碼
      CX-929 7號自用小客車，沿桃園縣龜山鄉○○路，由北往
      南方向行駛，於同日下午4 時許，行經上開路段與該路46
      巷口時，適被害人羅春龍騎乘車牌號碼JM3-276 號機車，
      自46巷口駛出，2 車發生碰撞，致被害人羅春龍人車倒地
      ，受有外傷性顱內出血之傷害，經送醫急救後仍於同日晚
      間8 時8 分許不治死亡一情，業據原告提出道路交通事故
      現場圖、臺灣桃園地方法院檢察署相驗屍體證明書、診斷
      證明書各1 份為證（見本院卷第6 頁、第8 頁至第9 頁）
      ，復經本院依職權調閱臺灣桃園地方法院檢察署97年度相
      字第1901號相驗卷宗所附之診斷證明書影本、現場與肇事
      車輛之相片10禎、道路交通事故調查報告表、現場圖、臺
      灣桃園地方法院檢察署檢驗報告書、相驗筆錄、相驗屍體
      證明書及桃園縣政府警察局龜山分局97年12月18日山警分
      偵字第0975007908號函附現場勘察報告各1 份可稽，被告
      已於相當時期受合法之通知，而於言詞辯論期日不到場，
      亦未提出準備書狀爭執，依民事訴訟法第280 條第3 項之
      規定，視同自認，故原告此部分之主張自堪信為真實。
    (二)按車輛行經無號誌之交岔路口應減速慢行，作隨時停車之
      準備；汽車行駛時，駕駛人應注意車前狀況，並隨時採取
      必要之安全措施；道路交通安全規則第93條第1 項第2 款
      、第94條第3 項定有明文。再查，依本件道路交通事故調
      查報告表、現場照片記載（見上開相驗卷宗第12頁、第14
      頁），本件萬壽路2 段與46巷巷口，乃係無號誌之交岔路
      口；另被告於本件交通事故發生後，於警詢中陳稱：肇事
      前伊駕駛自小客車CX-9297 號，從龜山萬壽路往新莊方向
      直行，行駛在一般車道，車速開多少伊沒去注意，伊通過
      萬壽路與東萬壽路路口時，有先停下後確認左、右均無車
      過來，伊就加速通過該路口，當伊通過萬壽路靠近46巷口
      網狀線時，伊看到一輛機車從46巷口出來，伊看到後就立
      即踩煞車停下，伊車左前輪與對方機車頭碰撞、第一次看
      見對方時距離約2-3 公尺等語（見上開相驗卷宗第3 頁至
      第4 頁）；又本件道路交通事故現場圖所示，被告駕駛汽
      車之煞車痕長達28公尺，依交通部公布之一般公路汽車煞
      車距離、行車速度及道路摩擦係數對照表換算結果，被告
      斯時之時速已逾50公里以上，顯見被告於行經上開萬壽路
      2 段與46巷口時並未注意車前狀況並減速慢行，且當時天
      候晴、日間自然光線、柏油路面乾燥無缺陷、無障礙物，
      而被告領有適當之駕駛執照（業據被告於警詢陳述明確，
      見上開相驗卷第4 頁），並無不能注意之情事，而疏未注
      意致生交通事故，被害人羅春龍因此交通事故而死亡，顯
      見被告之過失行為與被害人羅春龍之死亡，具有相當因果
      關係，被告應負侵權行為損害賠償責任
    (三)按「汽車交通事故發生時，受害人或其繼承人因肇事汽車
      非被保險汽車之情形，未能依修正前強制汽車責任保險法
      規定向保險人請求給付保險金者，得在相當於本法規定之
      保險金額範圍內，向特別補償基金請求補償。特別補償基
      金依前條規定為補償者，視為加害人或汽車所有人損害賠
      償金額之一部分。特別補償基金於給付補償金額後，得代
      位行使請求權人對損害賠償義務人之請求權。」，強制汽
      車責任保險法第40條第1 項第2 款及第42條第1 項、第2
      項分別定有明文。又特別補償基金所行使者為保險代位權
      ，其性質乃係基於受害人或其繼承人損害賠償請求權之法
      定移轉，並非獨立之求償權，是加害人或汽車所有人依強
      制汽車責任保險法第42條第2 項所負之責任，乃為侵權行
      為之損害賠償責任，並非獨立之無過失責任，須加害人或
      汽車所有人對事故之發生，有故意或過失需負損害賠償責
      任時，特別補償基金方得向加害人或汽車所有人求償，且
      其求償範圍不得逾越加害人或汽車所有人所應負擔之損害
      賠償金額，即特別補償基金僅於加害人或汽車所有人依民
      法或其特別法應就受害人或其繼承人負損害賠償之義務時
      ，始得對加害人或汽車所有人代位求償。又查：
      1.原告業已依強制汽車責任保險法第11條第1 項第2 款、
        第40條第1 項第2 款，發給被害人羅春龍之遺屬羅凱倫
        死亡給付150 萬元、傷害醫療給付370 元，合計1,500,
        370 元一情，有原告提出補償金理算書、行使代位權告
        知書、戶籍謄本各1 份為證（見本院卷第11頁至第14頁
        ），揆諸上開說明，原告自得代位被害人羅春龍之繼承
        人，向被告行使損害賠償請求權。
      2.按因故意或過失，不法侵害他人之權利者，負損害賠償
        責任；汽車、機車或其他非依軌道行駛之動力車輛，在
        使用中加損害於他人者，駕駛人應賠償因此所生之損害
        ；不法侵害他人致死者，對於支出醫療及增加生活上需
        要之費用或殯葬費之人，亦應負損害賠償責任；不法侵
        害他人致死者，被害人之父、母、子、女及配偶，雖非
        財產上之損害，亦得請求賠償相當之金額；民法第184
        條第1 項前段、第191 條之2 前段、第192 條第1 項、
        第194 條分別定有明文。被害人羅春龍因被告之過失而
        死亡，其繼承人有羅羽菁、羅凱倫，有卷附戶籍謄本1
        份為證，渠等因此支出殯葬費用496,000 元、精神上之
        損害各200 萬元一情，有本院98年度審交附民字第47號
        刑事附帶民事訴訟卷附起訴狀為證，則原告所給付被害
        人羅春龍之繼承人1,500,370 元，顯為被害人羅春龍之
        繼承人羅羽菁、羅凱倫所受損害之合理範圍。
      3.按損害之發生或擴大，被害人與有過失者，法院得減輕
        其賠償金額或免除之，為民法第217 條第1 項所明定。
        另按車輛行至無號誌之交岔路口，支線道車應暫停讓幹
        線道車先行，道路交通安全規則第102 條第1 項第2 款
        定有明文。末查，本件交通事故之現場目擊者王道義於
        警詢中陳稱：伊於事故發生前，騎乘機車由新莊往龜山
        方向行駛，至肇事路口前約30公尺處，一輛機車橫向在
        萬壽路46巷口要騎過馬路，突然就看到一輛汽車（龜山
        往新莊萬壽路）過來，就與機車碰撞上了等語（見上開
        相驗卷宗第10頁）；依據本件道路交通事故現場圖所示
        ，被害人羅春龍係自萬壽路2 段46巷口駛出，穿越萬壽
        路2 段南向車道後，於進入北向車道時，與被告所駕駛
        之汽車發生碰撞；而相較於萬壽路2 段，被害人羅春龍
        所行駛之46巷為支道，且該路口為無號誌路口，業如前
        述，則被害人羅春龍行經上開路口，自應暫停讓行駛幹
        道之被告先行，惟被害人羅春龍疏未注意及此致生本件
        交通事故，是被害人羅春龍就本件車禍之發生與有過失
        。本院斟酌肇事情狀，認被告與被害人羅春龍，各應負
        擔二分之一之過失責任。
    (四)從而，原告依據侵權行為之法律關係，提起本件訴訟，請
      求被告應賠償750,185 元，及自起訴狀繕本送達之翌日即
      98年6 月12日起至清償日止，按年息百分之5 計算之利息
      ，為有理由，應予准許，逾此部分之請求，即屬無據，應
      予駁回。
據上論結，本件原告之訴為一部有理由、一部無理由，依民事訴
訟法第385 條第1 項前段、第79條，判決如主文。
中    華    民    國    98    年    11    月    30    日
                  民事第三庭    法  官  陳心婷
以上正本係照原本作成
如對本判決上訴，須於判決送達後20日內向本院提出上訴狀
中    華    民    國    98    年    11    月    30    日
                                書記官  林君燕


司法院資訊處製作；財團法人民間司法改革基金會備份。
